【裁判字號】    92,小上,3
【裁判日期】    920526
【裁判案由】    返還不當得利
【裁判全文】
臺灣臺南地方法院民事裁定  九十二年度小上字第三號
    上  訴  人  財政部國有財產局臺灣南區辦事處臺南分處
    法定代理人  凌中
    被  上訴人  甲○○
右當事人間請求返還不當得利事件，上訴人對於中華民國九十一年十一月二十五日日
本院新營簡易庭九十一年度營小字第三七六號第一審判決提起上訴，本院裁定如左：
    主      文
上訴駁回。
第二審訴訟費用由上訴人負擔。
    理      由
一、按對於小額程序之第一審裁判之上訴，非以其違背法令為理由，不得為之，民事
    訴訟法第四百三十六條之二十四第二項定有明文。所謂判決違背法令係指判決不
    適用法規或適用不當者而言。且依同法第四百三十六條之二十五規定，上訴狀應
    記載上訴理由，並表明原判決所違背之法令及其具體內容，以及依訴訟資料可認
    為原判決有違背法令之具體事實，上訴狀或理由書如未依此項方法表明者，即難
    認為已對小額訴訟第一審判決之違背法令有具體之指摘，又上訴理由如僅引用原
    審判決時之攻擊防禦方法作為上訴理由，應認為未對原審判決有何具體之指摘，
    不得謂已合法表明上訴理由，其上訴均難認為合法。
二、本件上訴意旨略以：原審判決被上訴人應給付上訴人以年息百分之三計算之不當
    得利金額，莫不以被上訴人占用之坐落台南縣白河鎮○○段二四二地號國有土地
    （下稱系爭土地），地處臺南縣白河鎮邊緣地帶，並非工商業繁榮之地，被上訴
    人亦非用以營利為由，惟查該系爭國有土地，如原審所言，地處台南縣白河鎮邊
    緣地帶，其經濟價值，已於上訴人核算不當得利金額之基準，即台南縣政府所頒
    訂之公告地價中反映出來，故原審判決被上訴人應給付上訴人年息百分之三計算
    之不當得利金額，尚非正確。再者，民法第一百七十九條關於不當得利返還請求
    權規定之意旨，請求權人僅得請求相對人返還所受之利益為限之不當得利金額，
    並不以請求權人所受之損害為準，惟依據最高法院六十一年台上字第一六九五號
    判例所示，無權占用他人之土地，可獲相當於租金之利益，故被上訴人所受之利
    益，應比照承租該系爭國有土地應繳納之租金計算，依上訴人於原審所呈行政院
    八十二年四月二十三日台八十二財字第一一一五三號函所示，應以年息百分之五
    計算其所受之不當得利金額，經以年息百分之五核算結果，被上訴人於八十七年
    三月一日至九十一年五月三十一日止，應給付上訴人三萬四千一百四十五元之不
    當得利金額，是以上訴人請求被上訴人應再給付上訴人一萬三千六百四十二元及
    自九十一年六月二十七日起至清償日止，按年息百分之五計算之利息云云。
三、本件請求給付之訴訟標的金額為十萬元，在十萬元以下，自應適用民事訴訟法第
    四百三十六條之八小額訴訟程序之規定，則依同法第四百三十六條之二十四第二
    項、第四百三十六條之二十五、第四百七十一條第一項規定，非以其違背法令為
    理由不得上訴，且須記載上訴理由，或於提起上訴後二十日內表明原判決所違背
    之法令及其具體內容，始合上訴程式。經查，上訴人於九十一年十二月十三日對
    本院新營簡易庭所為之第一審判決提起上訴之上訴狀中，雖主張系爭國有土地，
    地處台南縣白河鎮邊緣地帶，其經濟價值，已於伊核算不當得利金額之基準，即
    台南縣政府所頒訂之公告地價中反映出來，故原審判決被上訴人應給付伊年息百
    分之三計算之不當得利金額，尚非正確；且無權占用他人之土地，可獲相當於租
    金之利益，故被上訴人所受之利益，應比照承租該系爭國有土地應繳納之租金計
    算，依伊於原審所呈行政院八十二年四月二十三日台八十二財字第一一一五三號
    函所示，應以年息百分之五計算其所受之不當得利金額等語，惟按土地所有人固
    得依不當得利法則向無權占用其土地之人請求返還相當於租金之損害金，惟其數
    額，除以申報地價為基礎外，尚須斟酌基地之位置、工商業繁榮之程度及占用人
    利用土地之經濟價值及所受利益等項，並與鄰地租金相比較，以為決定，並非必
    達申報地價年息百分之十之最高額；又實施都市平均地權條例施行後，固有公告
    地價與自行申報地價之分，但法院斟酌實情，認公告地價較諸自行報價為準確，
    爰在土地法第一百零五條準用同法第九十七條所定年息百分之十限度內，命為給
    付不當得利之判決，非當事人所得任意爭論多寡（最高法院八十八年台上字第三
    三三一號及八十四年台上字第四八四號判決意旨參照）。準此，原審斟酌系爭土
    地地處台南縣白河鎮邊緣地帶，並非工商繁榮之地，被上訴人亦非用以營利等各
    情，而認就被上訴人所受相當於租金之不當得利數額或上訴人所受之損害，均應
    依相當於土地總價年息百分之三之租金計算，核屬法院依法酌定相當租金之不當
    得利損害金數額之職權行使範疇，是上訴人所提上訴狀之內容尚難認已依民事訴
    訟法第四百三十六條之二十五規定，表明原判決所違背之法令及其具體內容，依
    訴訟資料可認有違背法令之事實，此外，上訴人復未能於提起上訴後二十日內補
    正原判決有何違背法令之理由書，揆諸上開說明，本件上訴人上訴為不合法，應
    予駁回。
據上論結，本件上訴為不合法，依民事訴訟法第四百三十六條之三十二第二項、第四
百七十一條第一項、第四百四十四條第一項前段、第九十五條、第七十八條，裁定如
主文。
中      華      民      國    九十二    年      五      月    二十六    日
                              臺灣臺南地方法院民事第二庭
~B審判長法      官  蔡美美
~B      法      官  洪碧雀
~B      法      官  李銘洲
右正本證明與原本無異
本件不得抗告
中      華      民      國    九十二    年      五      月    二十六    日
~B      法院書記官  歐貞妙


司法院資訊處製作；財團法人民間司法改革基金會備份。
